臺灣高等法院臺南分院民事判決　93年度訴字第26號
原　　　告　　辛○○
訴訟代理人 　 鄭慶海　　律師
　　　　　 　 邱玲子　　律師
複 代 理人　　王銀村　　律師
被　　　告　　己○○
　　　　　 　 庚○○
　　　　　 　 癸○○
　　　　　　　丙○○
　　　　　　　丁○○
　　　　　 　 乙○○
　　　　　 　 甲○○○
　　　　　 　 壬○○○
上列八人共同
訴訟代理人　　黃正彥　　律師
　　　　　　　黃雅萍　　律師
上列當事人間因請求侵權行為損害賠償等刑事提起附帶民事訴訟
事件，經本院刑事庭裁定（民國92年度附民字第162號）移送前
來，本院於94年3月1日言詞辯論終結，判決如下︰
    主  文
原告之訴及假執行之聲請均駁回。
訴訟費用由原告負擔。
      事      實
甲、原告方面：
一、聲明：求為判決：(一)被告等應將坐落台南縣佳里鎮○里段九
    ０七之六二、九０七之六一地號土地上，如附圖代號一至二
    所示木造圍牆拆除。(二)被告等應將同上地段九０七之六二地
    號土地上，如附圖代號Ａ所示石棉瓦涼棚拆除，並將占用之
    土地面積二七平方公尺交還原告。(三)被告等應將同上地段九
    ０七之六一地號土地上，如附圖代號Ｂ所示木造涼棚占用面
    積二六平方公尺、代號Ｃ所示蘭花棚占用面積四九平方公尺
    、代號Ｄ所示鐵皮屋占用面積一九一平方公尺各予拆除，並
    將各該占用之土地交還與原告。(四)被告等應將坐落同上地段
    九０七之六一、同段九０七之一六地號土地上，如附圖代號
    Ｅ所示鐵架石棉瓦屋拆除，並交還該占用之土地面積四三平
    方公尺與原告。(五)被告等應將坐落同上地段九０七之一六、
    同段九０七之六一、九０七之六二號土地上，如附圖其他所
    示鋪設水泥及種植果樹予以拆除，並將占用之土地面積八一
    ０平方公尺交還與原告。(六)願供擔保請宣示准予假執行。
二、陳述：
  (一)被告己○○、庚○○、癸○○與已故之陳秀花，明知坐落台
    南縣佳里鎮○里段九０七之十六地號、九０七之六一地號及
    九０七之六二地號等土地（以下稱系爭九０七之十六號、六
    一號、六二號土地），已因拍賣由原告取得所有權，竟共同
    自原已占有之台南縣佳里鎮中仁里一０七之二號建物之基地
    ，向外擴充使用範圍，自民國（下同）八十五年七月五日後
    之某日起，陸續在系爭九０七之六二地號土地上，搭建石棉
    瓦涼棚、堆置木板及種植香蕉等果樹，在系爭九０七之六一
    地號土地上搭建鐵皮屋、木架、蘭花棚等物。刑事部分被告
    己○○等三人已經本院刑事庭判處竊佔罪各處有期徒刑六月
    確定在案。
  (二)按故意不法侵害他人之權利者，負損害賠償責任，民法第一
    八四條第一項前段定有明文。又負損害賠償責任者，除法律
    另有規定或契約另有訂定外，應回復地方損害發生前之原狀
    ，民法第二百十三條第一項明定。因犯罪而受損害之人，於
    刑事訴訟程序中得附帶提起民事訴訟，對於被告及依民法負
    賠償責任之人，請求回復其損害，刑事訴訟法第四百八十七
    條第一項亦定有明文。已故陳秀花為共同竊佔系爭土地者，
    被告丙○○、丁○○、乙○○、甲○○○、壬○○○為其繼
    承人，均為依民法應繼承陳秀花義務，應與被告癸○○、己
    ○○、庚○○履行損害賠償責任之人。爰提起附帶民事訴訟
    。
  (三)被告庚○○在竊佔案件偵查中供述：「涼亭、鐵皮屋均是父
    親陳松蓋的，柏油是申請縣政府來鋪設的」。被告所舉證人
    陳李漏喜於偵查中亦證述：「陳秀花是我鄰居，照片廟宇約
    建了卅年，是陳松所建，石棉瓦涼棚是陳秀花搭建的，鐵皮
    圍牆亦是陳秀花所圍，約二、三年前蘭花棚是陳秀花之女婿
    癸○○住在該處時所搭建」。被告癸○○在刑案履勘期日亦
    供述：「鐵皮屋是我岳父陳松及陳秀花蓋的」。準此，訟爭
    土地地上物，除蘭花棚係由癸○○所搭建外，其餘均係由陳
    松、陳秀花夫妻所建。被告係陳松、陳秀花之繼承人，原告
    請求渠等拆屋交地，並無不合。縱被告癸○○對於蘭花棚係
    何人所建一節，在刑事庭供述：「蘭花架是我丈人、丈母娘
    、大舅等搭建的」等語，縱令屬實，亦無解於其等應共同負
    連帶拆屋交地之義務。
  (四)被告雖提出航空測量隊函為證據方法，主張訟爭土地地上物
    如廟宇、房屋、涼棚、蘭花棚、道路果樹、樹木，與八十一
    年九月二十四日航空照片影像符合，足證該等地上物並非八
    十五年以後始陸續興建，刑事判決認定事實有誤等語。惟行
    政院農業委員會函文，係發函給立法委員黃健庭及被告己○
    ○，因未經鑑定人具結，不具證據能力。
三、證據：提出土地登記謄本三件，並聲請勘驗系爭土地及地上
    物，並囑託地政機關測量。
乙、被告方面：
一、聲明：求為判決：(一)原告之訴及假執行之聲請均駁回。(二)如
    受不利判決，願供擔保，請准宣告免假執行。
二、陳述：
  (一)按「刑事訴訟法第五百零四條，所謂應以刑事判決所認定之
    事實為據者，係指附帶民事訴訟之判決而言。如附帶民事訴
    訟經移送於民事庭，即為獨立民事訴訟，其裁判不受刑事判
    決認定事實之拘束」，最高法院四十八年度台上字第七一三
    號著有判例。
  (二)本件既經刑事庭移送民事庭，即為獨立民事訴訟。原告所主
    張之事實被告均否認之，依民事訴訟法第二百七十七條之規
    定，原告應負舉證責任，不得徒以刑事判決經鈞院九十二年
    度上易字第六三九號改判被告己○○、庚○○、癸○○有罪
    ，為其請求之依據。蓋本件刑事部分，經臺灣臺南地方法院
    九十一年度易字第九九號判決被告己○○、庚○○、癸○○
    均無罪，其所憑之證據及理由，被告均引用之。
  (三)況由以下兩個證據，可以反證被告並無於八十五年七月五日
    後，陸續在系爭九０七之六二地號土地上搭建石棉瓦涼棚、
    堆置木板及種植香蕉等果樹，在九０七之六一地號土地上搭
    建鐵皮屋、木架、蘭花棚、堆置木板、種植香蕉、鋪設柏油
    水泥及鐵皮圍牆，在九０七之十六地號土地上鋪設柏油水泥
    及架設鐵皮圍牆等物之情事：
    (1)台南縣佳里鎮公所九十三年八月二十三日所建字第０九三
      ００一０九四四號函內載：「佳里鎮○里段九０七之六一
      、九０七之十六等二筆土地上之柏油鋪設時間，確於七十
      八年至七十九年度上級補助，由本所辦理鋪設」等語，則
      原告主張係被告於八十五年間鋪設云云，即屬無稽。
    (2)行政院農業委員會林務局農林航空測量所九十三年九月八
      日農測調字第０九三九二五００二三號函，內載：「本案
      台南縣佳里鎮○里段九０七之二、九０七之一六、九０七
      之六一、九０七之六二地號，經九十三年九月三日現場查
      勘，並比對民國八十一年九月二十四日拍攝航空照片，判
      讀結果，地上物如廟宇、房屋、涼棚、蘭花棚、道路、果
      樹、樹木等現況，與航照影像符合」等語。
      刑事判決所認定之上開地上物，既於八十一年九月二十四
      日之航照圖中即已存在，則原告主張被告於八十五年七月
      五日後加以竊佔，即屬無據。
  (四)證人即臺灣臺南地方法院八十五年度執全字第一五八七號假
    扣押債權人代理人陳金河在臺灣臺南地方法院九十一年度易
    字第九九號竊佔案件，於九十二年四月二十二日至現場勘驗
    時，已到場指證稱：系爭三筆土地現在使用狀況與其於八十
    五年七月五日指封時相同等語，足證原告所主張之地上物於
    假扣押指封時即已存在，被告並無竊佔之犯行。
  (五)依臺南地方法院八十六年度執字第五０一０號強制執行卷第
    二八七頁：臺南地方法院民事執行處八十七年五月二十六日
    始補發公函予台南縣佳里地政事務所，囑其就坐落台南縣佳
    里鎮○里段九０七之六二地號土地為查封之登記，但此時系
    爭九０七之六二地號土地並無查封之筆錄，換言之，臺灣臺
    南地方法院民事執行處並未就九０七之六二地號土地踐行現
    場查封調查土地使用現況之必要法定程序，自無法明瞭其地
    上物使用情形。
  (六)證人陳李漏喜於台南地檢署八十九年度偵字第九八五九號竊
    佔等案件九十年四月三日偵查中就系爭土地使用狀況證稱：
    「石棉瓦涼棚、鐵皮屋均是陳秀花搭建，約有二十多年，花
    棚是陳秀花之女婿癸○○在該處時所搭的，約有二十年，香
    蕉亦是陳秀花種的，超過二十年，廟前廣場，柏油都是陳秀
    花自己花錢做的，約有二十年」等語；證人黃周美於同日證
    稱：「石棉瓦涼棚二十六年前我搬來時就有了，鐵皮屋亦是
    一樣」等語；證人洪六桂同日亦證稱：「二十五年前我嫁來
    該處就有廟了，鐵厝我嫁來時就有了，石棉瓦涼棚亦是一樣
    ，鐵皮圍牆、蘭花、香蕉，我嫁來時就有了，柏油路、水泥
    路亦是我嫁來時就有」等語，該等證人之證言，與被告所提
    出之航照圖及證人陳彥逸於鈞院之證言均相符。
  (七)證人胡初雄於鈞院九十二年度上易字第六三九號竊佔等案件
    九十二年十一月五日審理時證稱：「玉皇宮的鐵皮屋約一、
    二十年前就有，都是放一些廟用的東西，之前是石棉瓦的，
    後來有整修過，約十多年前，當時整修時，我有幫忙過，叫
    我做工的是陳松」等語；證人楊宗泰同日證稱：「玉皇宮後
    面鐵皮屋是有一個蘭花棚、果樹，我國中的時候就有，約二
    十多年。鐵皮屋原來是石棉瓦的，後來破掉，拆掉後，是陳
    松夫妻請我去蓋的，約十幾年前，一定有超過十年之久。（
    提示照片），是我搭建的，玉皇宮那邊和我現在回去看沒有
    增建，因為我當時蓋的東西還在，當時我蓋的房子旁有一棵
    樹擋住，西邊有一個車庫沒有門，堆放雜物，是和鐵皮屋相
    連的，絲瓜棚是有」等語；證人吳基瑞同日證稱：「七十四
    年我住在那邊，玉皇宮存在，附近有一個石棉瓦屋，現在所
    看到的鐵皮屋，是在十多年前，有人請我去做水電，當時我
    小孩剛出生，現在已經念國中二年級，是松伯、松嬸叫我去
    做水電，十幾多年前整修後，沒有其他改變」等語，與上引
    證人陳李漏喜、黃周美、洪六桂等於偵查中證言、陳彥逸於
    鈞院之證言及航照圖相互印證，該等地上物於十多年前即已
    存在，亦即原告向法院拍定後，被告等均無設置增建，並無
    竊佔之犯行。
三、證據：提出台南縣佳里鎮公所九十三年八月二十三日所建字
    第０九三００一０九四四號函影本、行政院農業委員會林務
    局農林航空測量所九十三年九月八日農測調字第０九三九二
    五００二三號函影本暨所附之八十一年九月二十四日拍攝之
    航空照片、現場照片二十八張、放大之航空照片二張為證。
丙、本院依職權調閱本院九十二年度上易字第六三九號竊佔案件
    刑事卷宗全卷。
      理      由
一、原告起訴主張：被告己○○、庚○○、癸○○與已故之陳秀
    花，明知系爭九０七之十六地號、九０七之六一地號及九０
    七之六二地號等土地，已由其向法院拍賣取得所有權，竟自
    八十五年七月間起，陸續在上開九０七之六二地號土地上，
    搭建石棉瓦涼棚、堆置木板及種植香蕉等果樹，在上開九０
    七之六一地號土地上搭建鐵皮屋、木架、蘭花棚使用，被告
    丙○○、丁○○、乙○○、甲○○○、壬○○○為陳秀花之
    繼承人，依法繼承陳秀花義務，應與被告癸○○、己○○、
    庚○○負侵權行為賠償責任，伊自得本於侵權行為之法律關
    係，請求被告等將系爭三筆土地上如附圖代號一至二所示木
    造圍牆、代號Ａ所示石棉瓦涼棚、代號Ｂ所示木造涼棚、代
    號Ｃ所示蘭花棚、代號Ｄ所示鐵皮屋、代號Ｅ所示鐵架石棉
    瓦屋及其他所示鋪設水泥及種植果樹，予以拆除，將占用之
    土地交還與原告等語。
二、被告等則以：系爭二筆土地上之柏油係於七十八年至七十九
    年度由鄉公所舖設，非被告八十五年間所為，又土地上之其
    他地上物，係於八十一年九月二十四日即已存在，非被告或
    被告之被繼承人於八十五年七月五日後予以占用等語，資為
    抗辯。
三、原告主張，系爭九０七之一六號（於八十二年五月二十六日
    分割為九０七之十六地號、九０七之六一地號及九０七之六
    二地號）、九０七之六一號、九０七之六二號等三筆土地（
    分割前為佳里段九０七之二號土地），原為訴外人陳新發、
    被告丙○○分別共有，七十五年間由台南縣佳里鎮農會承受
    系爭土地所有權，八十二年三月間，再由訴外人李宗猛買受
    取得所有權，嗣後李宗猛將其中九０七之一六地號、九０七
    之六一地號兩筆土地，出售予訴外人陳振三，系爭三筆土地
    ，經臺灣臺南地方法院查封拍賣，由原告於八十七年五月二
    十九日拍定買受，於同年六月九日辦理所有權登記完畢事實
    ，有系爭土地之土地登記簿謄本在卷可按（見本院卷第九頁
    至第十一頁）。又系爭三筆土地上，有如附圖所示之木造圍
    牆、石棉瓦涼棚、木造涼棚、蘭花棚、鐵皮屋、鐵架石棉瓦
    屋及水泥路及種植果樹，亦經本院至現場勘驗查明，有筆錄
    及現場略圖一份在卷（本院卷第六八至七０頁）可按，被告
    對此亦不爭執，是原告此部分主張，堪信為真實。茲原告主
    張，被告無權占有，侵害其所有權，應予拆除地上物返還土
    地，被告則否認其主張，並以前開情詞置辯，是本件應審究
    者為被告或其被繼承人有無於八十五年七月間某日竊佔系爭
    三筆土地之侵權行為？
四、經查：
  (一)按「刑事訴訟法第五百零四條，所謂應以刑事判決所認定之
    事實為據者，係指附帶民事訴訟之判決而言。如附帶民事訴
    訟經移送於民事庭，即為獨立民事訴訟，其裁判不受刑事判
    決認定事實之拘束」，最高法院四十八年度台上字第七一三
    號著有判例。
  (二)依被告所提出之系爭九０七之二、九０七之一六、九０七之
    六一、九０七之六二地號，由行政院農業委員會林務局農林
    航空測量隊，於八十一年九月二十四日拍攝之航空照片比對
    ，經該隊派員親赴現場比對空照圖判讀結果，認定；系爭土
    地之地上物，諸如廟宇、房屋、涼棚、蘭花棚、道路、果樹
    、樹木等現況，與航照影像符合，此有被告提出之該所九十
    三年九月八日農測調字第０九三九二五００二三號函，暨八
    十一年九月二十四日拍攝之航空照片三張、現場照片二十八
    張可稽（見本院卷第六二頁、第六三頁、第七四頁至第八七
    頁）。
  (三)證人戊○○（行政院農業委員會林務局農林航空測量所課長
    ）於本審審理時證稱：「（問：對於九十三年九月八日農林
    航空測量所函，是否你測量所發的，你是否有去現場？是否
    有核對？），是由我們發的文，當時我有去現場拍的‧‧‧
    」、「（問：是在何時去現場？）我是在九十三年九月八日
    發文之前，大概是在八月份，我拿八十一年九月二十四日的
    航照圖去現場比對，當時政風室人員也有去，不是我一個人
    可以去核對的。」、「（問：對於Ｄ部分是否為石棉瓦涼棚
    ？）我有去現場核對，應該沒有錯」（見本院卷第二００頁
    至第二０一頁）等語，益徵系爭土地於八十一年九月二十四
    日當時，確實已有廟宇、石棉瓦涼棚、堆置木板、鐵皮房屋
    、長方形蘭花棚、玉皇宮周邊柏油道路、果樹、樹木等地上
    物存在。
  (四)查空照圖既係於八十一年九月間即已拍攝，依証人戊○○現
    場比對地上物與空照圖判讀，既然確有上開建物、地上物、
    果樹，且証人係數十年空照製圖判讀之公務人員，又現場查
    對，其所為上開函文及証言，自屬可採。再依本院現場勘驗
    所知上開建物均屬老舊，樹木果樹甚大，顯見裁種多年，是
    被告抗辯，其於八十一年間即已建築或裁種，應屬可採。又
    柏油水泥路面，亦係台南縣佳里鎮公所於七十八、七十九年
    間舖設，亦有該公所九十三年八月二十三日函庚○○之公文
    可証（本院卷六十頁）。
  (五)綜上所述，被告抗辯，其未於八十五年間即原告取得所有權
    後，侵占使用系爭三筆土地一節，為可採。又空照圖乃政府
    單位所製作，其真實性通常均為絕對可信，較諸證人之證據
    力可能因記憶力、陳述力，受影響者不同，故原告所舉有利
    於己之證人之證言無從推翻上開空照圖之證據力，並此明
    。
五、從而，原告本於侵權行為之法律關係，請求被告應將系爭三
    筆土地上之地上物拆除，並返還占用之土地，於法即屬無據
    ，不應准許。原告之訴既經駁回，其假執行之聲請亦失所依
    附，應併予駁回。本件事證已臻明確，兩造其餘攻擊防禦方
    法及證據資料，核與本件判決結果不生影響，不予一一論述
    ，併予敘明。
六、結論，本件原告之訴為無理由，爰依民事訴訟法第78條，判
    決如主文。
中　　華　　民　　國　　94　　年　　3　　月　　15　　日
                  民事第五庭    審判長法　官　張世展
                                      法　官　王浦傑
                                      法　官　吳上康
上為正本係照原本作成。
如對本判決上訴，須於判決送達後廿日內向本院提出上訴狀，未
表明上訴理由者，應於上訴後廿日內，向本院提出理由書（須附
繕本）。
中　　華　　民　　國　　94　　年　　3　　月　　17 　　日
                                      書記官  易慧玲
                                                  J
